最  高  行  政  法  院  裁  定
                                     100年度裁字第2925號
上  訴  人  沈政昌
                          送達代收人  沈井上
被  上訴人  臺中市政府
代  表  人  胡志強
上列當事人間土地公告現值事件，上訴人對於中華民國100年10
月6日臺中高等行政法院100年度訴字第173號判決，提起上訴，
本院裁定如下：
    主  文
上訴駁回。
上訴審訴訟費用由上訴人負擔。
    理  由
一、按對於高等行政法院判決之上訴，非以其違背法令為理由，
    不得為之，行政訴訟法第242條定有明文。依同法第243條第
    1項規定，判決不適用法規或適用不當者，為違背法令；而
    判決有同條第2項所列各款情形之一者，為當然違背法令。
    是當事人對於高等行政法院判決上訴，如依行政訴訟法第24
    3條第1項規定，以高等行政法院判決有不適用法規或適用不
    當為理由時，其上訴狀或理由書應有具體之指摘，並揭示該
    法規之條項或其內容；若係成文法以外之法則，應揭示該法
    則之旨趣，倘為司法院解釋或本院之判例，則應揭示該判解
    之字號或其內容。如以行政訴訟法第243條第2項所列各款情
    形為理由時，其上訴狀或理由書，應揭示合於該條項各款之
    事實。上訴狀或理由書如未依此項方法表明者，即難認為已
    對高等行政法院判決之如何違背法令有具體之指摘，其上訴
    自難認為合法。
二、緣上訴人所有坐落臺中市○○區○○段374-1號土地（下稱
    系爭土地），及同段374-2號至374-7號等土地，原位於北屯
    路編號第190號地價區段，於被上訴人辦理100年度公告土地
    現值作業期間，上訴人及鄰地地主沈孟吉等人於民國99年9
    月29日陳情請求將上開7筆土地全部納入文心路○○區段○
    ○○○○路地價區段公告現值，經被上訴人所屬地政局錄案
    交由作業單位擬定處理意見，將上開土地374-2號至374-6號
    土地及系爭土地之部分土地併入文心路兩旁距臨街線18公尺
    平移劃分之編號第53號地價區段、374-7號土地則配合鄰近
    區段公告現值提高其公告現值，並經臺中市地價及標準地價
    評議委員會99年12月14日第1次會議通過，被上訴人於100年
    1月1日公告在案。上訴人就系爭土地公告現值新臺幣（下同
    ）51,547元表示不服，請求將系爭土地全部併入文心路編號
    第53號地價區段。案經被上訴人分別以100年1月20日府授地
    價一字第1000010954號、100年1月25日府授地價一字第1000
    013158號函（下稱原處分）否准，上訴人不服，遂循序提起
    行政訴訟，經原判決駁回。
三、上訴人以原判決違背法令，主張略以：(一)土地法及其施行細
    則皆無路○○區鄰路深度18公尺作為裡地區界線之硬性最高
    限制，難道改制前「臺中市○○街道路○○區段宗地單位地
    價計算原則」之規定非增加法律所無之限制？原處分對系爭
    土地作出與北屯段374-2號至374-6號土地不同處理，仍保留
    在裡地價區，公告現值差3成，能謂適當、公平、合理嗎？
    原判決未審核是否符合實際市場行情，仍認被上訴人有判斷
    餘地，未因應相鄰地價區邊界地點之情況，執行結果違反「
    地價調查估計原則」，欠缺妥當性甚為明顯，原判決經認屬
    合理性差異，非過於主觀、武斷、違背經驗法則嗎？且並無
    自然環境、土地使用分區劃分等足使市場價格改變之因素，
    99年度以前均相當，係新劃設地價區界線適用法規不當。另
    依地價調查估計規則第18條、第19條及臺中市地價調查估計
    作業規定七(三)3.規定，系爭土地僅85平方公尺，面積不大，
    利用價值並無差異，劃分為3個地價區段顯然不當。系爭土
    地既在第53高價區與第163低價區之間，則其與其他土地其
    作相同利用，其編入第163地價區不更合理？原判決對此未
    注意或論述，為判決理由矛盾、不備及不合理。(二)縱認地籍
    線並非當然與地價區線重疊云云，然若地價區線與地籍線重
    疊或一致會更公平合理，被上訴人不採行，豈非明顯不妥當
    ？原判決未見於此，亦未論述，上訴人不能折服等語。惟查
    被上訴人辦理系爭土地地價作業，既已斟酌地價之差異、當
    地土地使用管制、交通運輸、自然條件、土地改良、公共建
    設、特殊設施、工商活動、房屋建築現況、土地利用現況、
    發展趨勢及其他影響地價因素，並將地籍圖上地價相近、地
    段相連、情況相同或相近之土地劃為同一地價區段及蒐集相
    關買賣實例並據以估計區段地價並計算宗地單位地價，並考
    量系爭土地跨越編號第53、163及190等地價區段，乃按其地
    價依所占各地價區段面積計算而得宗地單位地價，隨後提經
    臺中市地價及標準地價評議委員會評議通過在案等，該地價
    評議委員會就系爭土地所為之100年度土地現值51,547元之
    評議結果具有判斷餘地，且其程序符合平均地權條例第46條
    、地價調查估計規則第18條、第19條、第21條、第23條、改
    制前臺中市實施地價調查估計作業規定第7點及臺中市○○
    街道路○○區段宗地地價計算原則第2點等規定，法院應予
    尊重等情，業據原判決論明在案。上訴人之上訴理由，或係
    重述其在原審業經主張而為原判決摒棄不採之陳詞，或係執
    其歧異之法律見解，就原審取捨證據、認定事實之職權行使
    ，指摘其為不當，並就原審已論斷者，泛言未論斷或論斷矛
    盾，而非具體表明合於不適用法規、適用法規不當、或行政
    訴訟法第24 3條第2項所列各款之事實，難認對原判決之如
    何違背法令已有具體之指摘。依首開規定及說明，應認其上
    訴為不合法。
四、據上論結，本件上訴為不合法。依行政訴訟法第249條第1項
    前段、第104條，民事訴訟法第95條、第78條，裁定如主文
    。
中    華    民    國    100   年    12    月    15    日
                    最高行政法院第二庭
                        審判長法官  劉  鑫  楨
                              法官  姜  素  娥
                              法官  吳  慧  娟
                              法官  許  瑞  助
                              法官  李  玉  卿

以  上  正  本  證  明  與  原  本  無  異
中    華    民    國    100   年    12    月    15    日
                              書記官  賀  瑞  鸞